臺灣彰化地方法院刑事判決　　　　　　 95年度交訴字第151號
公　訴　人　臺灣彰化地方法院檢察署檢察官
被　　　告　乙○○
選任辯護人　陳忠儀律師
　　　　　　楊宏鈞律師
上列被告因過失致死案件，經檢察官提起公訴（95年度偵字第74
76號），本院判決如下：
    主  文
乙○○無罪。
    理  由
一、公訴意旨略以：被告乙○○於民國93年10月19日晚間，駕駛
    車牌號碼8Q-0658 號自小客車，沿彰化縣和美鎮○○路○ 段
    由南往北行駛，嗣於同日晚間8 時40分許，行經和厝路1 段
    373 號前時，本應注意汽車在同一車道行駛時，除擬超越前
    車外，後車與前車之間應保持隨時可以煞停之距離；又汽車
    行駛時，駕駛人應注意車前狀況及兩車併行之間隔，並隨時
    採取必要之安全措施，且依當時天候晴、夜間無照明、柏油
    路面乾燥無缺陷無障礙物，視距良好，並無不能注意之情事
    ，竟疏未注意及此，適有被害人陳建明駕駛車牌號碼NOI-33
    2 號重型機車，沿該和厝路由南往北方向行駛，亦疏未注意
    在對面有來車交會時，不得超車，竟欲加速超越由丙○○（
    另由檢察官為不起訴處分）所駕駛同向行駛於其前方車牌號
    碼為590-GA號之大貨車，陳建明於是往左切出而跨越行車分
    向線行駛，於甫切出之際，其所駕駛之重型機車車頭即與由
    丁○○（另由檢察官為不起訴處分）所駕駛沿和厝路由北往
    南方向行駛車牌號碼為FQ7-232 號之重型機車車頭發生對撞
    ，因而肇事，陳建明人車倒地後，旋遭被告乙○○所駕駛之
    車牌號碼8Q-0658 號自小客車左前車輪輾壓頭部，導致陳建
    明頭部骨折、顱腦損傷當場死亡，因認被告乙○○涉犯刑法
    第276 條第1 項之過失致死罪嫌等語。
二、證據能力部分：本案全部卷證所含括之供述證據及非供述證
    據，檢察官、被告及選任辯護人均不爭執其證據能力，是後
    述所引用證據之證據能力均無疑義，合先敘明。
三、按犯罪事實應依證據認定之，無證據不得認定其犯罪事實；
    又不能證明被告犯罪者，應諭知無罪之判決，刑事訴訟法第
    154 條第2 項、第301 條第1 項分別定有明文；而認定不利
    於被告之事實，須依積極證據，苟積極證據不足為不利於被
    告事實之認定時，即應為有利於被告之認定，更不必有何有
    利之證據（最高法院30年上字第816 號判例意旨參照）。又
    按認定犯罪事實所憑之證據，無論係直接證據或間接證據，
    其為訴訟上之證明，須於通常一般之人均不致有所懷疑，而
    得確信其為真實之程度者，始得據為有罪之認定，倘其證明
    尚未達到此一程度，而有合理之懷疑存在，復無其他調查途
    徑可尋，法院即應為無罪之判決，最高法院76年臺上字第
    4986號著有判例。
四、本件公訴人認被告乙○○涉有上開過失致死罪嫌，無非係以
    ：1.被害人陳建明準備超車時，其前方為證人丙○○所駕駛
    之車號590-GA號大貨車，後方為被告所駕駛之車號8Q-0658
    號之自小客車，此經被告於警詢、偵查中供明，並經證人丙○○、丁○○於警詢、偵查中證述在卷。2.觀之卷附現場照
    片，被害人陳建明所騎乘之車號NOI-332 號機車，及證人丁○○所騎乘之車號FQ7-232 號機車，依該等機車倒臥位置及
    陳建明身體遭輾壓之情形，可知陳建明係遭與其同方向行駛
    之來車左側車輪所輾壓。3.又證人丙○○所駕駛之車號590-
    GA號大貨車之左側車身防捲入護欄距離地面高度僅有35公分
    ，被害人陳建明係倒臥於該大貨車左側車身防捲入護欄下，
    故可排除其遭該大貨車左後輪輾壓之可能。另被告所駕駛之
    車號8Q-0658 號自小客車，其輪胎、擋泥板、車底表面有可
    疑斑跡，經以O-Tolidine法測試血跡反應，有多處呈陽性反
    應，此有彰化縣警察局現場勘驗報告可稽。4.依被告之供述
    及證人丙○○、丁○○之證述，可知被告於本件車禍發生前
    ，與證人丙○○所駕駛之大貨車相距約只有1 輛至1 輛半機
    車之距離，顯未保持安全距離等節，為其主要論據，固非無
    見。惟訊據被告矢口否認有何上開過失致死之犯行，辯稱：
    當天被害人陳建明是在伊與丙○○之大貨車中間，被害人是
    逆向超車，結果和另1 臺機車對撞，伊有看到被害人逆向超
    車，但沒有看到被害人和對向機車對撞，當天伊有看到大貨
    車左後輪有壓到東西震動一下，壓到什麼東西伊不知道，伊
    稍微將方向盤往右打，伊並沒有撞到機車，伊有記下大貨車
    車牌，因為伊認為沒有撞到故也沒有修理伊之車輛等語。
五、經查：
(一)本件經彰化縣警察局警員就被告乙○○所駕駛車號8Q-0658 號
  自小客車採集其殘留跡證，其勘驗結果係：被告車輛未經過特
  別清洗，應尚能保留血跡、體液，經採集可疑斑跡（本車輪胎
  、擋泥板與車底表面），左前輪擋泥板（編號A 、B 、C 、E
  ），車頭之車牌（編號D） ，保險桿（編號H） ，左下側車身
  （編號G）, 車 體底盤刮擦痕（編號F） ，此有彰化縣警察局
  93年10月22日現場勘驗報告1 份在卷可參（相驗卷第57-63 頁
  ）。又上開跡證經送內政部警政署刑事警察局鑑驗結果為：(1)
  編號A 、B 、E 檢體以Kastle-Meyer血跡反應檢測法檢測結果
  ，呈陽性反應，經抽取DNA 檢測，未檢出型別。(2)編號D 棉棒
  以Kastle-Meyer血跡反應檢測法檢測結果，呈陽性反應，經抽
  取DNA 檢測，人類DNA 定量結果，未檢出DNA 量。(3)編號G 、
  H 棉棒以Kastle-Meyer血跡反應檢測法檢測結果，呈陰性反應
  ，經抽取DNA 檢測，人類DNA 定量結果，未檢出DNA 量。(4)鑑
  驗結論：編號C 左前輪檔泥板棉棒DNA 與死者陳建明及傷者丁○○DNA-STR 型別不相同，可排除來自陳建明、丁○○之可能
  。(5)編號F 採自車牌號碼8Q-0658 號自小客車左前底盤刮痕殘
  跡中之極微量白色物質，與編號3 （死者陳建明車禍當時頭戴
  之安全帽標準檢體）中之白色物質不相似。此亦有內政部警政
  署刑事警察局94年4 月7 日刑醫字第0930216740號、94年8 月
  1 日刑鑑字第0940067720號鑑驗書各1 紙附卷可稽（相驗卷第
  69頁、94年度核退字第115 號卷第12-13 頁）。再者本件就被
  害人陳建明身上所遺存胎痕與被告乙○○上開自小客車輪胎送
  請內政部警政署刑事警察局比對胎痕結果，經該局函覆稱：「
  送鑑陳建明屍體照片與送鑑輪胎拓印照片比對結果，死者陳建
  明右肩至右大臂部位屍體印痕可供比對之紋痕特徵不足，經反
  覆比對仍無法獲致結果」，有內政部警政署刑事警察局96年3
  月20日刑鑑字第0960026828號函1 紙在卷可按（本院卷），是
  尚難認定被害人陳建明身上遺存之胎痕係被告駕駛之上開車輛
  輾壓所致。而被告經送測謊結果，亦無法鑑判其說謊與否（參
  見內政部警政署刑事警察局95年2 月7 日刑鑑字第0950017660
  號鑑驗書，相驗卷第112 頁）。綜上，本件被告乙○○所駕駛
  之車號8Q-0658 號自小客車是否確有輾壓被害人陳建明乙節，
  並非無疑。
(二)又證人丙○○於本院95年12月06日審理時到庭證述：伊有看到
  2 臺機車倒地，也看到伊後面有車輛，但伊僅能看到燈光等語
  ；證人丁○○於本院95年12月06日審理時到庭證稱：對撞之前
  ，伊只知道前面有部大貨車，大貨車後面有跟著車輛，但不知
  有幾部車，伊快到大貨車車尾時與被害人機車發生碰撞，醒來
  時沒看到任何車輛等語；另證人彭建銅於本院96年5 月2 日審
  理時到庭證述：車號A7-3010 號自小客車為伊所有，伊胞兄及
  父親有在使用，本件案發時該車由何人使用已不記得，且無法
  確定本件案發時伊有無經過肇事地點，對本件車禍無印象等語
  。（分別參見本院95年12月06日、96年5 月2 日審判筆錄）。
  徵諸上開證人證詞，亦無法證明被告乙○○所駕駛上開車輛確
  有撞擊輾壓被害人陳建明。
(三)再者，證人甲○○於本院95年12月06日審理時到庭證述：本件
  無法排除其他車輛肇事，在案發地點往北1 公里左右之監視器
  所錄到，被告車輛行經時為8 時43分，另距離案發地約200 公
  尺處（依證人所提出現場路線圖，應係約100 公尺處）監視器
  測錄時間為8 時32分至43分，也有機車及汽車經過，但已排除
  該等車輛，該肇事路段有岔路等語。核諸被害人陳建明所騎乘
  之車號NOI-332 號機車，及證人丁○○所騎乘之車號FQ7-232
  號機車，依該等機車倒臥位置及陳建明身體遭輾壓之情形，被
  害人陳建明應係遭與其同方向行駛（即沿和厝路1 段由南往北
  方向行駛）之來車所輾壓。而觀諸證人甲○○所提出之監視器
  測錄資料，可知由肇事地點（即和厝路1 段373 號）往北行駛
  （即沿和厝路1 段往2 段方向行駛），距離肇事地點約100 公
  尺處為監視器1 所在處（即和厝路1 段386 號），再往北行駛
  距離肇事地點約1 公里處則為監視器2 所在處（即和厝路2 段
  383 巷）。而當日由北方向行駛行經監視器1 所在處之車輛分
  別為：93年10月19日（20：32：02）車號590- GA 號（丙○○）；同日（20：32：04）車號8Q-065 8號（被告乙○○）
  ；同日（20：33：21）車號A7-3010 號（彭建銅）；同日
  （20：35：31）車號7Q-8918 號；同日（20：36：36）車號
  8Q-2322 號；同日（20：37：24）不詳車號；同日（20：
  37：40）車號不詳。另由北方向行駛行經監視器2 所在處之車
  輛為：93年10月19日（20：39：08）車號RX-406號；同日
  （20：39：44）車號FQ7-232 號（丁○○）；同日（20：40
  ：18）車號J2-0355 號；同日（20：40：21）車號MP8- 602
  號；同日（20：40：27）車號8H-0132 號；同日（20：40
  ：30）車號9Q-7189 號；同日（20：40：33）車號QG-2128
  號；同日（20：40：34）車號BP3-129 號；同日（20：41
  ：02）車號KDE-501(或561)號；同日（20：41：11）車號A6
  -042 09 號；同日（20：43：59）車號8Q-0658 號（被告乙○○），是可知案發當時尚有其他車輛行經肇事地點。再者依
  證人所提出之現場路線圖，亦可見由肇事地點（即和厝路1 段
  373 號）往北行駛（即沿和厝路1 段往2 段方向行駛），迄至
  監視器1 所在處（即和厝路1 段386 號，距肇事地點約100 公
  尺），其間尚有1 條岔路（即和厝路1 段382 巷），是該路段
  並非1 封閉道路，其尚有岔路，則肇事車輛非必然行經上開2
  處監視器所在處，自難遽認係被告所駕駛之上開車輛肇事。
(四)又證人丁○○於93年10月20日警詢時證述：當時對向有部車輛
  行駛過來，會車時突然有部重型機車「超車」駛入伊車道內，
  隨後就發生對撞等語。茲以被害人及丁○○之機車倒臥位置（
  參卷附道路交通事故現場圖暨調查報告表(一)、(二)暨現場照片）
  ，本件被害人陳建明係駛入對向車道，而與丁○○機車對撞倒
  地，則對此1 突發狀況，行經該路段之駕駛人是否有足夠時間
  得以反應處理，並非無疑。而本件經送請臺灣省彰化縣區車輛
  行車事故鑑定委員會鑑定結果，係認：(1)被害人陳建明無駕駛
  執照，駕駛重型機車在對面有來車即將交會時，貿然駛入對向
  來車道超車不當，迎撞適時駛至之對向來車，超車不當為肇事
  原因。(2)證人丁○○駕駛重型機車遵行己向車道，遇對向機車
  貿然超車入侵己車道迎面駛來之突發情況，難予防範而相撞，
  無肇事原因。(3)被害人陳建明倒地後被何車輛輾壓其碰撞情形
  為何，跡證不足，無法認定。因無新事證足以證明陳建明倒地
  後究為何車輛輾壓，故被告乙○○及證人丙○○所駕車輛是否
  與陳建明碰撞，仍跡證不足，無法認定。此亦有臺灣省彰化縣
  區車輛行車事故鑑定委員會鑑定意見書95年5 月10日、95年5
  月23日及95年6 月12日函各1 件在卷可參（相驗卷第141 、14
  6 、149 頁）。是亦乏證據可資認定被告乙○○對本件車禍有
  何過失之駕駛行為而造成被害人陳建明死亡之結果。
(五)另公訴人請求勘驗現場證明被告當時係無法閃躲乙節，本院參
  諸證人黃裕銜於本院95年12月06日審理時到庭證述：往北車道
  只有2.7 米寬，但若事先看到仍可往右閃，現場寬度仍夠，仍
  有空間可以閃過等語（本院95年12月06日審判筆錄），暨考量
  本件案發時間為93年10月19日，迄今已2 年餘，事隔已久，現
  場跡證已遭破壞，且現場設置或路寬等應有所變更，又被告乙○○之車輛自監視器1 行至監視器2 （距離約900 公尺）約10
  分鐘（參見上開說明），則被告於案發時之速度究為何難以確
  認，況依案發當時係一突發狀況，駕駛人之反應自有別於嗣後
  進行模擬之反應，綜此本院認現場勘驗乙節尚無調查之必要，
  併此敘明。
六、綜上所述，本件尚乏足夠證據可資認定被害人陳建明之死亡
    係因被告乙○○之過失駕駛行為所造成，自難以過失致死罪
    相繩。本件依公訴人所舉之前揭證據，尚未能達於通常一般
    之人均不致有所懷疑而得確信其為真實之程度，此外，本院
    復查無其他證據足認被告有過失致死之犯行，揆諸首開說明
    ，本案被告之犯罪，屬不能證明，自應為無罪之諭知。
據上論斷，應依刑事訴訟法第301 條第1項，判決如主文。
本案經檢察官張尹敏到庭執行職務。
中　　華　　民　　國　　96　　年　　5 　　月　　16　　日
                    交通法庭    審判長法  官   簡璽容
                                      法  官   胡宜如
                                      法  官   郭麗萍
以上正本證明與原本無異。
如不服本判決，應於判決送達後10日內，向本院提出上訴狀（須
附繕本）。
告訴人或被害人對於判決如有不服具備理由請求檢察官上訴者，
其上訴期間之計算係以檢察官收受判決正本之日期為準。
中　　華　　民　　國　　96　　年　　5 　　月　　29　　日
                                      書記官   張子涵
